臺灣高雄地方法院民事裁定
107年度消債更字第344號
聲  請  人  李一忠  
0000000000000000

代  理  人  李淑妃律師
上列當事人因消費者債務清理事件聲請更生，本院裁定如下：
    主  文
聲請人李一忠自民國一百零八年四月九日下午四時起開始更生程
序。
命司法事務官進行本件更生程序。
    理  由
一、本件聲請意旨略以：伊無力清償債務，曾依消費者債務清理
    條例向國泰世華銀行提出前置協商但不成立，爰聲請准予更
    生等語。
二、按債務人不能清償債務或有不能清償之虞者，得依本條例所
    定更生或清算程序，清理其債務。債務人無擔保或無優先權
    之債務總額未逾新臺幣（下同）1,200萬元者，於法院裁定
    開始清算程序或宣告破產前，得向法院聲請更生。法院開始
    更生程序之裁定，應載明其年、月、日、時，並即時發生效
    力。法院裁定開始更生或清算程序後，得命司法事務官進行
    更生或清算程序，必要時得選任律師、會計師或其他適當之
    自然人或法人一人為監督人或管理人。消費者債務清理條例
    第3條、第42條第1項、第45條第1項及第16條第1項分別定有
    明文。
三、經查：
  ㈠聲請人所主張上開事實，業據其提出財政部高雄國稅局105年
    及106年度綜合所得稅各類所得資料清單及總歸戶財產查詢
    清單（卷第5頁、第42至43頁）、財團法人金融聯合徵信中
    心前置協商專用債權人清冊（卷第7至8頁）、信用報告（卷
    第10頁）、工作說明書（卷第11頁）、財產及收入狀況說明
    書（卷第12頁）、戶籍謄本（卷第13頁）、債權人清冊（卷
    第17至19頁）、前置協商不成立通知書（卷第28頁）、勞工
    保險被保險人投保資料表（卷第29頁）、商業保險投保資料
    查詢結果表（卷第60頁）等在卷可參。
  ㈡次查，聲請人於105年及106年度申報所得分別為0元、14,822
    元，惟其自陳聲請更生前2年內有薪資所得共452,000元，名
    下無財產，勞工保險投保單位為高雄市理燙髮美容材料運送
    業職業工會，其富邦人壽保單如經解約是否有解約金可領回
    ，本件裁定時富邦人壽保險公司仍未回覆，故留待更生程序
    再為調查。又聲請人自陳於大陸地區廣州市花都區之歐俐化
    妝品有限公司擔任行政部保安一職，每月平均領取現金人民
    幣5,000元，無法提出薪資單，亦無獎金、津貼或加給，於
    返台時會從事臨時工作等情，此有上開綜合所得稅各類所得
    資料清單、財產歸屬清單、勞工保險被保險人投保資料表、
    工作說明書等（卷第5頁、第11頁、第42至43頁）在卷可參
    。則在查無聲請人有其他收入來源之情形下，本院即以裁定
    時臺灣銀行人民幣即期賣出匯率4.612計，聲請人自陳於大
    陸地區工作收入為每月人民幣5,000元即新台幣23,060元（
    計算式：5,000×4.612＝23,060）作為核算其現在償債能力之
    基礎。
  ㈢關於聲請人個人日常必要支出部分，按債務人必要生活費用
    ，以最近一年衛生福利部或直轄市政府所公告當地區每人每
    月最低生活費一點二倍定之，本條例第64條之2第1項定有明
    文。本院參酌衛福部社會司所公告108年度高雄市最低生活
    費標準為13,099元，則聲請人每月生活所必需除有特殊情形
    並有證據證明者外，自宜以此數額之1.2倍即15,719元為度
    ，始得認係必要支出。又上開最低生活費用之標準，係照當
    地近1年平均每人消費支出60％，依其基準之家庭收支調查報
    告調查表格式示有關經常性支出之調查項目，其原即包括利
    息支出、食品、衣著、「房租」及「水費、電費」、醫療保
    健、交通、娛樂、教育等基本生活需求；因聲請人自陳返台
    時與母親同住（見卷第40頁），故於計算聲請人個人每月必
    要生活費時，即應自前開已包括聲請人居住費用在內，扣除
    相當於房租支出所佔比例24.36％，俾免重複計列費用，而符
    公平之旨，則依此計算之結果，聲請人每月之必要生活費在
    不含居住費用之情形下，即應為11,890元【計算式：15,719
    －（15,719×24.36%）＝11,890】。
  ㈣至扶養部分，聲請人主張扶養母親，每月扶養費4,000元。按
    直系血親相互間，互負扶養之義務，民法第1114條第1款定
    有明文。查聲請人母親李黃○○為42年生，105年及106年度申
    報所得分別為3,995元、3,300元，名下有1房1地（建物門牌
    即戶籍址），於107年5月領取勞保老年一次給付31,113元，
    現每月領取老年年金4,817元等情，此有戶籍謄本、所得及
    財產歸屬清單、存摺存款客戶歷史交易明細表、勞動部勞工
    保險局函附卷可憑（卷第14至16頁、第70頁）。本院認聲請
    人之母親就領取年金不足部分有受聲請人扶養之必要，扶養
    費用部分，依消費者債務清理條例第64條之2第1項及第2項
    規定，債務人必要生活費用，以最近一年衛生福利部或直轄
    市政府所公告當地區每人每月最低生活費一點二倍定之；受
    扶養者之必要生活費用，準用第1項規定計算基準數額，並
    依債務人依法應負擔扶養義務之比例認定之，而108年度高
    雄市每人每月生活所必需即為最低生活費標準13,099元之1.
    2倍即15,719元，又因聲請人未主張母親有房貸支出之需求
    ，故於計算聲請人之母親每月生活所必需時，即應自前開已
    包括居住費用在內每月必要生活費中，扣除相當於房租支出
    所佔比例24.36％，則聲請人之母親每月必要生活費應為11,8
    90元，再扣除所領取之老年年金4,817元，與其餘2名扶養義
    務人（參卷第30頁家族系統表）共同分擔後，以每人2,358
    元【計算式：（11,890－4,817）÷3＝2,358】為度，聲請人主
    張逾上開核算數額部分，難認可採。
四、綜上所述，以聲請人現每月收入23,060元為其償債能力基準
    ，扣除個人必要生活費11,890元及母親扶養費2,358元後，
    餘8,812元，而聲請人目前負債總額為5,748,788元（參債權
    人清冊），以聲請人每月所餘按月攤還結果，需約54年（計
    算式：5,748,788÷8,812÷12＝54.4）始能清償完畢，應認其
    已不能清償債務。此外，聲請人無擔保或無優先權之債務總
    額未逾1,200萬元，且無本條例第6條第3項、第8條或第46條
    各款所定駁回更生聲請之事由存在，則聲請人聲請更生為有
    理由，應予准許，爰命司法事務官進行本件更生程序。
五、依本條例第11條第1項、第45條第1項，裁定如主文。
中　　華　　民　　國　　108 　年　　4 　　月　　9 　　日
                  民事庭　法　官　沈建興
以上正本係照原本作成。
本裁定不得抗告。
中　　華　　民　　國　　108 　年　　4 　　月　　9 　　日
                          書記官  胡美儀